臺灣高雄地方法院刑事判決　　　　　　　95年度訴字第4119號
公　訴　人　臺灣高雄地方法院檢察署檢察官
被　　　告　乙○○
　　　　　　　　　　（
指定辯護人　洪天慶律師
上列被告因強盜等案件，經檢察官提起公訴（95年度偵字第2444
5 號），本院判決如下：
    主  文
乙○○犯攜帶兇器強盜罪，累犯，處有期徒刑柒年拾月；扣案之
水果刀壹把，沒收。又犯恐嚇取財罪，累犯，處有期徒刑拾月，
減為有期徒刑伍月。應執行有期徒刑捌年貳月，扣案之水果刀壹
把，沒收。
    事  實
一、乙○○前因竊盜案件，經本院以94年度易字第478 號判決判
    處有期徒刑6 月確定，於民國94年12月20日縮短刑期執行完
    畢。詎乙○○猶不知悔改，復意圖為自己不法之所有，於95
    年9 月12日上午7 時30分許，攜帶客觀對於人之生命、身體
    有危險性之兇器美工刀1 把，騎乘腳踏車前往甲○○住處附
    近，即址設高雄市○○區○○路293 號之惠民資源回收場前
    處，見甲○○開啟在上址停放之車牌號碼AF－5179號自用小
    客車，並坐上駕駛座上欲發動該車上班，竟強行打開上開小
    客車車門，以一手持美工刀抵住甲○○胸口強暴方式，致使
    甲○○不能抗拒後，並以其另一手強取甲○○置放在長褲右
    後口袋內之皮夾1 只得逞。得手後，正欲離去之際，甲○○
    立即將乙○○推倒在地，乙○○手中之皮夾及美工刀因而落
    地，甲○○見狀為搶回其所有之皮夾而與乙○○發生扭打，
    並將乙○○壓倒在地後，取回其所有之皮夾，甲○○當場詢
    問乙○○為何以此方式強盜，乙○○即表示係因手受傷需看
    醫生，且以「如果今天不給我錢，就要每天至你開設之工廠
    破壞你車子玻璃」等言詞恐嚇方式，喝令甲○○交付新臺幣
    （下同）1,000 元給乙○○得逞。得手後，將款項供己花用
    。嗣於95年9 月12日下午2 時許，甲○○持上開美工刀1 把
    至高雄市政府警察局楠梓分局加昌派出所報案，主動交付該
    美工刀扣案，並經該所警員帶同甲○○至高雄縣梓官鄉○○
    ○路14巷8 號乙○○住處調查，見乙○○手臂正流血，乃緊
    急送往岡山空軍醫院救治後，始查悉上情，並在上址扣得現
    金146 元（已發還予被害人）、上衣及褲子各1 件等物。
二、案經甲○○訴由高雄市政府警察局楠梓分局移請臺灣高雄地
    方法院檢察署檢察官偵查起訴。
    理  由
壹、程序方面
一、被告及辯護人否認證人即告訴人甲○○於警詢所為陳述之證
    據能力，因證人甲○○之證述，係屬被告以外之人於審判外
    之陳述，其復經辯護人聲請到庭為證，於審判中所為之證述
    核與其於警詢時所為陳述大致相同，是依刑事訴訟法第159
    條之2 規定，不具有證據能力。
二、被告及辯護人爭執證人甲○○之診斷證明書之證據能力，因
    上開診斷證明書係屬被告以外之人於審判外之書面陳述，故
    依刑事訴訟法第159 條規定，無證據能力。
三、按測謊鑑定，係依一般人若下意識刻意隱瞞事實真相時，會
    產生微妙之心理變化，例如：憂慮、緊張、恐懼、不安等現
    象，而因身體內部之心理變化，身體外部之生理狀況亦隨之
    變化，例如：呼吸急促、血液循環加速、心跳加快、聲音降
    低、大量流汗等異常現象，惟表現在外之生理變化，往往不
    易由肉眼觀察，乃由測謊員對受測者提問與待證事實相關之
    問題，藉由科學儀器（測謊機）紀錄受測者對各個質問所產
    生細微之生理變化，加以分析受測者是否下意識刻意隱瞞事
    實真相，並判定其供述是否真實；測謊機本身並不能直接對
    受測者之供述產生正確與否之訊號，而係測謊員依其專業之
    學識及經驗，就測謊紀錄，予以客觀之分析解讀。實務上，
    送鑑單位依刑事訴訟法第208 條第1 項規定，囑託法務部調
    查局或內政部警政署刑事警察局為測謊檢查，受囑託機關就
    檢查結果，以該機關名義函覆原囑託之送鑑單位，該測謊檢
    查結果之書面報告，即係受囑託機關之鑑定報告，該機關之
    鑑定報告，形式上若符合測謊基本程式要件，包括：(一)經受
    測人同意配合，並已告知得拒絕受測，以減輕受測者不必要
    之壓力。(二)測謊員須經良好之專業訓練與相當之經驗。(三)測
    謊儀器品質良好且運作正常。(四)受測人身心及意識狀態正常
    。(五)測謊環境良好，無不當之外力干擾等要件，即賦予證據
    能力。依按刑事訴訟法第206 條第1 項規定：「鑑定之經過
    及其結果，應命鑑定人以言詞或書面報告」，又法院或檢察
    官囑託相當之機關鑑定，準用第206 條第1 項之規定，同法
    第208 條亦有明文規定；是鑑定報告書之內容應包括鑑定經
    過及其結果，法院囑託鑑定機關為測謊檢查時，受囑託之鑑
    定機關不應僅將鑑定結果函覆，並應將鑑定經過一併載明於
    測謊之鑑定報告書中，若鑑定報告書僅簡略記載檢查結果而
    未載明檢查經過，既與法定記載要件不符，法院自應命受囑
    託機關補正，必要時並得通知實施鑑定之人以言詞報告或說
    明，否則，此種欠缺法定要件之鑑定報告不具備證據資格，
    自無證據能力可言（最高法院96年度台上字第4388號、96年
    度台上字第3577號、96年度台上字第4215號判決意旨參照）
    。本件被告測謊鑑定，依被告及辯護人聲請所為，係由本院
    囑託高雄市政府警察局刑事鑑識中心為之，施測前取得被告
    之同意（見本院卷第67、103 、108 頁），並對其做過身心
    狀況調查，告以檢測方法，說明測謊程序，測謊機器係美國
    拉法葉（Lafa yette）儀器公司製造，功能良好，運作正常
    ，測謊室之施測環境具備空調、隔音設備，無其他外界干擾
    現象，施測者亦具有專業資格證明，並已載明鑑定經過，有
    該局96年7 月25日高市警鑑字第0960043083號測謊鑑定書及
    所附鑑定過程參考資料附卷可憑（本院卷第102 至106 頁）
    ，依上開說明，自有證據能力。辯護人徒以鑑定單位未檢送
    被告之反應圖譜而質疑證據能力，揆諸上開規定，自無足採
    。至於辯護人雖以該測謊鑑定無再現性為由，認該鑑定報告
    無證據能力；惟查測謊結果，是否與事實相符，有無再現性
    ，係由法院依職權判斷認定之，此係證明力之判斷範疇，而
    非有無證據能力之認定，是該測謊鑑定雖不能採為有罪之唯
    一證據，但非無證據能力，辯護人所指，顯有誤解，併予指
    明。
四、本案被告及辯護人對於卷附扣押筆錄、扣押物品目錄表、贓
    物認領保管單等書證，於本院審理時，均未聲明異議，依法
    自應視為被告同意上開證據得作為證據，本院審酌前開書證
    作成時之狀況均屬正常，且距離本案查獲時間甚近，依刑事
    訴訟法第159條之5第2項之規定，認具證據能力。
貳、實體方面
一、訊據被告乙○○固坦承於上揭時、地攜帶美工刀前往證人即
    告訴人甲○○住處附近之惠民資源回收場，見甲○○正在發
    動車牌號碼AF－5179號自用小客車，因而打開上開車門，伊
    有向甲○○借款，為甲○○所拒，有將甲○○圍住不讓其下
    車，隨後與之發生扭打，當時伊攜帶之美工刀1 把在扭打時
    與皮夾掉落地上，甲○○有將皮夾撿起後，伊有為上開恐嚇
    取財之犯行，甲○○有給伊1,000 元，部分金額已遭伊花用
    ，僅剩餘扣案之146 元。惟矢口否認有上開加重強盜犯行，
    辯稱：當天並未一手持美工刀抵住甲○○胸口，一手伸入他
    口袋拿皮夾，當時情形係甲○○坐在駕駛座上，伊不讓其出
    來，其硬要出來，伊從其後面抱住他，所以雙方才跌倒在地
    發生扭打，皮夾係因為扭打才掉在地上，伊並未強取甲○○
    之皮夾云云。
二、經查：
  (一)被告於上揭時、地打開證人甲○○正發動之自用小客車車門
    ，持美工刀抵住其胸口與其右手，致使甲○○不能抗拒，而
    強取甲○○置放在褲子右後口袋內之皮夾，被告得手後欲離
    去之際，甲○○將被告推倒，旋即與被告發生扭打，甲○○
    雖拾回皮夾，惟被告亦以言詞恐嚇告訴人交付財物，致使甲
    ○○陷於恐懼而交付1,000 元予被告等事實，業據證人甲○
    ○證述綦詳，被告亦供承有為上開恐嚇言語，取得甲○○所
    交付之1,000 元之事實不諱，並有高雄市政府警察局楠梓分
    局搜索扣押筆錄2 份、扣押物品清單1 份、贓物認領保管單
    、病歷資料、本院辦理刑事案件電話紀錄查詢表各1 紙、扣
    押物品照片6 張附卷可稽，以及現金146 元（已發還予甲○
    ○）、被告當日所著之上衣及褲子各1 件，及美工刀1 把扣
    案可佐。
  (二)被告雖以前揭情詞置辯，惟查：
  1.據證人甲○○於偵查中證稱：當時我到車上發動車子，被告
    騎腳踏車快速到我車子那邊，將我的車門打開，一手用刀抵
    住我的胸口，我的手也放在胸口，另一手就伸入我的口袋拿
    走我的皮夾，我的手就是在他搶皮夾的時候被割到，他拿走
    我的皮夾後就要走，我就趕緊出來反抗搶回皮夾，將他推倒
    後，他說他手受傷要敷藥，要跟我拿兩千元，若不給他敷藥
    的話，他就要打破我的汽車車窗，後來討價還價就說1 千元
    ，我後來就撿起我的皮夾拿1 千元給他。在他拿皮包過程，
    當時我在車上沒辦法反抗，我被割到係因他用美工刀硬是壓
    到我的手才會受傷等語（見偵卷第26頁）。又於本院審理時
    證稱：95年9 月12日被告找到我家惠民路去，當天係早上7
    點時來找我，我上車後還沒關車門，被告就從我駕駛座那邊
    的門靠上來，並動手搶走我的皮夾，他就伸入我的口袋將皮
    夾拿出來，當時我無法動彈，我的右手放在胸前，美工刀有
    接觸到身體，才會劃到我的右手拇指，當時美工刀的刀片並
    沒有全部推開，是被美工刀尖尖的地方劃到，之後我趕快下
    車欲搶回我的皮夾，因為證件都在裡面，我將被告壓在地上
    ，皮夾跟美工刀就掉出來。他是一手拿美工刀，一手下手搶
    皮夾，我下車追被告時有推倒被告，之後美工刀及我的皮夾
    都掉在地上等語（見本院卷第59至66頁）。觀諸證人甲○○
    前後證述其在車上遭被告持刀壓制無法抵抗而遭強取皮夾及
    遭被告劃傷後，其隨即下車奪回皮夾而與被告發生扭打，致
    皮夾及美工刀掉落地面之情節均屬一致；復由被告於警詢時
    供稱：當時甲○○正好要開車，伊有開甲○○車門，伊用雙
    手圍住甲○○，不讓其下車，有用手去拉其褲子，且可能是
    伊將甲○○圍住，甲○○強行要下車時，不小心被伊美工刀
    刀尖劃傷等語（見警卷第3 頁），足見被告亦不否認證人甲
    ○○之右手拇指之割傷係在下車前遭美工刀所劃傷，足認證
    甲○○之指訴非虛。被告雖於本院時改稱當日美工刀係放在
    衣服口袋，並未取出為加重強盜之犯行，或稱忘記有帶美工
    刀云云（見本院卷第37、126 頁），惟查伊於本院所辯核與
    於警詢及偵查所供不盡一致，且由警卷所附照片觀之，伊案
    發當日所著上衣並無口袋，亦無可能如伊於本院所辯該美工
    刀係放在上衣口袋之理，被告所辯均與卷證未符；況被告供
    陳2 人係多年友人，其間並無怨隙，則證人甲○○苟未遭被
    告持刀強盜皮夾並劃傷其右手拇指，衡情其亦無設詞誣陷被
    告，而干冒遭刑事追訴處罰之理，故證人甲○○證述之上揭
    情節，應可採信。被告所辯，要無可採。
  2.又被告之辯護人以診斷證明書係記載左手大拇指受傷，與證
    人甲○○所述及照片所示傷口係右手大拇指之情不符，又如
    甲○○遭被告劃傷，傷口應在拇指外側而非內側，且診斷證
    明書應載明係刀傷而非撕裂傷，故質疑證人甲○○所述不實
    云云。惟查卷附診斷證明書前經被告及辯護人否認其證據能
    力，本院亦因該書證係審判外之書面陳述，認無證據能力，
    已如前述。而就證人甲○○當日之受傷情形，經本院依職權
    向國軍岡山醫院調閱其於95年9 月12日就診病歷資料，經該
    院於96年2 月1 日以醫岡字第0960000109號函檢附甲○○當
    日就診病歷為：「S ：L/W OVER OVER R 1 THUMB 1CM AFTE
    R CUTTING INJURY」（即指：「病人主訴：傷口為右手大拇
    指1 公分之割傷」）、「O ：L/W OVER OVER R 1 THUMB 1C
    M 」（即指：「醫生觀察：傷口為右手大拇指1 公分」）、
    「A ：883 O OPEN WOUND OF FINGER（S）, WITHOUT MENTI
    ON OF COMPLICATION」（即指：「診斷結果：係國際疾病分
    類代碼883 ，即有開放性的傷口在手指上，無其他併發症」
    ），此有卷附上開病歷資料及本院辦理刑事案件電話紀錄查
    詢表各1 份可參（見本院卷第49、50頁），足見證人甲○○
    所述右手大拇指述其遭美工刀割傷，與就診病歷及卷附照片
    所示之受傷傷口情狀並無不符之處（見警卷第33頁），是證
    人甲○○所述自難謂有何虛妄；且由卷附照片觀之，甲○○
    所受傷勢係在右手大拇指外側中間，此有卷附照片可參（見
    警卷第33頁），並非如辯護人所指係在內側，是辯護意旨所
    指既與卷附病歷資料及照片不符，自無足採。
  3.再證人甲○○所有之皮夾係黑色，長約10公分，寬約7 、8
    公分，厚約0.8 至2 公分，該皮夾係全部隱沒在其褲子口袋
    中，並無外凸之情形，業於偵查中經檢察官當庭勘驗屬實，
    此有95年11月7 日勘驗筆錄1 份可參；證人甲○○當天穿著
    牛仔褲，亦業據被告供述明確；且衡情甲○○當時欲發動車
    子，當不致將皮夾拿在手上；又甲○○既將皮夾放置於牛仔
    褲袋時，係完全隱藏於褲袋內，如被告未在車內強取出皮夾
    ，則甲○○既不願理會被告，當可請被告離去，並開車上班
    ，無須下車與之扭打，縱使確有下車，並如被告所辯遭被告
    抱住身體，惟由當時甲○○未受右手大拇指以外之其他明顯
    傷勢以觀，顯見雙方當時扭打情形並非嚴重，是依常情言之
    ，該皮夾既係放置於甲○○褲袋內，當不會輕易掉落地面，
    是由該皮夾與美工刀一併掉落地面觀之，顯見該皮夾確係如
    甲○○所陳係遭被告1 手持刀1 手自甲○○之褲袋內取出，
    始會於車外扭打時，該皮夾與刀子一併掉落至明。被告辯稱
    係在車外扭打時，皮夾與伊口袋內之美工刀始掉在地上云云
    ，顯係避重就輕之詞，以卸免其在車內之加重強盜之犯行，
    所辯自無足採。
  4.況本院依被告及辯護人之聲請，囑託高雄市政府警察局刑事
    鑑識中心對被告及告訴人甲○○為測謊鑑定，鑑定結果認被
    告就「有關本案，案發當時，你有沒有拿刀押住甲○○？（
    回答：沒有）」、「有關本案，案發當時，你有沒有從甲○
    ○的褲子拿走皮夾？（回答：沒有）」等問題，被告回答均
    呈不實反應，縱使該測謊鑑定未必使犯罪事實具有再現性，
    惟並非不可以該測謊鑑定之結果與其他調查證據之結果，相
    互印證，供為裁判之佐證，是上開測謊結果顯不足作為被告
    有利之論據，且測謊結果既與證人甲○○之指述及卷證資料
    相符，足認被告辯稱伊未持刀押住甲○○取其皮夾，及該皮
    夾係扭打才掉落地上云云，確與事實不符，所辯核無足採。
  5.又被告於本院雖請求現場模擬云云，惟於偵查中，檢察官已
    使被告及證人甲○○在場模擬，證人甲○○於偵查中並稱：
    當時我坐著他壓著我就有空隙拿皮夾等語（見偵卷第57頁）
    ，就此車內情形即已模擬，被告當場亦未否認甲○○所述有
    何不合理之處，是本院認無再次模擬之必要，併予指明。
  (三)綜上所述，被告所辯均無足採，本案事證明確，自應依法論
    科。
三、論罪、科刑：
　(一)核被告乙○○所為，係犯刑法第330 條第1 項之加重強盜罪
    與同法第346 條第1 項之恐嚇取財罪。又被告雖於實施強盜
    之強暴行為之過程中，致證人甲○○受有傷害，惟乃施強暴
    之當然結果，固不另論傷害罪。被告所犯上開2 罪，犯意各
    別，行為互殊，應分論併罰。
  (二)再被告有如上事實欄所述前科事實，有臺灣高等法院被告前
    案紀錄表1 份在卷可查，其受有期徒刑執行完畢後，5 年以
    內故意再犯本件有期徒刑以上之2 罪，均為累犯，均應依法
    加重其刑。
  (三)本院審酌被告曾有違反毒品危害防制條例、竊盜等多項前科
    ，前科累累，素行非佳，竟不思以一己之力及正當途徑賺取
    金錢，反恃其持美工刀之優勢而強取甲○○皮夾，犯後復飾
    詞狡辯，以脫卸罪責，僅坦承有其後之恐嚇取財犯行，實屬
    不該，且因被告已造成告訴人甲○○心理莫大之恐懼及騷擾
    ，已據甲○○陳述在卷，本院斟酌被告之動機、手段、目的
    、告訴人受害程度等一切情狀，分別量處如主文所示之刑；
    又被告所為上開恐嚇取財犯行，其犯罪時間係在96年4 月24
    日以前，依中華民國96年罪犯減刑條例第2 條第1 項第3 款
    之規定，應將宣告刑減為二分之一，爰減為有期徒刑5 月，
    並就上開2 罪定其應執行之刑。
  (四)至檢察官起訴雖以被告前科累累，犯後態度非佳，難認有悔
    意，請求本院就強盜部分，量處有期徒刑8 年6 月，恐嚇取
    財部分，量處有期徒刑1 年6 月，定執行刑有期徒刑9 年云
    云，固非無據，惟本院斟酌被告係因經濟因素，致一時失慮
    罹於刑典，本院審酌全案犯罪情節及被告所得財物非多，認
    處以主文所示之刑，應足儆懲，檢察官所求處之刑期尚屬過
    重，併予指明。
  (五)扣案之美工刀1 把等物，係供被告強盜犯罪所用之物且屬被
    告所有，業據被告供述在卷，應依刑法第38條第3 項、第1
    項第2 款規定宣告沒收。至扣案之上衣及褲子各1 件，係被
    告平日所穿之衣物，雖於案發當日為被告所穿著，惟難認係
    為供本案犯罪所用之物，爰不為沒收之諭知。
據上論斷，應依刑事訴訟法第299 條第1 項前段，刑法第330 條
第1 項、第346 條第1 項、第47條第1 項、第38條第1 項第2 款
、第51條第5 款，中華民國96年罪犯減刑條例第2 條第1 項第3
款、第7 條，判決如主文。
本案經檢察官丙○○到庭執行職務。
中　　華　　民　　國　　96　　年　　9　　月　　20　 　日
                  刑事第十庭  審判長法  官  陳玉聰
                                    法  官  鄭凱文
                                    法  官  楊淑珍
以上正本證明與原本無異。
如不服本判決應於收受本判決後10日內向本院提出上訴書狀，並
應敘述具體理由，如未敘述上訴理由者，應於上訴期間屆滿後20
日內補提理由書狀於本院（均須按他造當事人之人數附繕本）「
切勿逕送上級法院」。
中　　華　　民　　國　　96　　年　　9　　月　　21　 　日
                                    書記官  林秀敏
附錄本案論罪科刑法條
刑法第330條第1項（加重強盜罪）
犯強盜罪而有第321 條第1 項各款情形之一者，處7 年以上有期
徒刑。
刑法第321條第1項（加重竊盜罪）
犯竊盜罪而有左列情形之一者，處6 月以上、5 年以下有期徒刑
：
三攜帶兇器而犯之者。
刑法第346條第1項（單純恐嚇罪）
意圖為自己或第三人不法之所有，以恐嚇使人將本人或第三人之
物交付者，處6 月以上5 年以下有期徒刑，得併科1 千元以下罰
金。
